臺灣高等法院花蓮分院刑事判決　　　　 99年度上易字第170號
上　訴　人　臺灣臺東地方法院檢察署檢察官
被　　　告　林建亨
上列上訴人因被告竊盜案件，不服臺灣臺東地方法院九十九年度
易字第三四六號中華民國九十九年十一月十二日第一審判決（起
訴案號：臺灣臺東地方法院檢察署九十九年度偵字第一四八八號
），提起上訴，本院判決如下：
    主  文
原判決關於竊盜被害人張紅棗及定應執行刑部分撤銷。
林建亨竊盜，處有期徒刑捌月。
    事  實
一、林建亨曾於民國九十年六月間因偽造文書案件，經臺灣屏東
    地方法院於九十年九月十七日以九十年度易字第七九二號判
    決判處有期徒刑七月確定；再於九十年八月間因施用毒品等
    案件，經臺灣臺東地方法院於九十一年七月三十一日以九十
    一年度訴字第二六號判決判處有期徒刑十月、九月，應執行
    有期徒刑一年六月確定；再於八十九年六月間因竊盜案件，
    經本院於九十二年三月十七日以九十一年度上訴字第一五五
    號判決判處有期徒刑二年四月，刑前強制工作三年確定。前
    開之罪有期徒刑部分，嗣經臺灣臺東地方法院於九十六年八
    月七日以九十六年度聲字第一九六號裁定就前開偽造文書及
    施用毒品等三罪分別減為有期徒刑三月十五日、五月、四月
    十五日，而竊盜罪部分不予減刑，並定其應執行有期徒刑三
    年二月確定，入監執行後，於九十七年三月二十七日假釋出
    監，假釋期間至九十七年十月二十六日屆滿。惟林建亨再於
    前揭假釋期間之九十七年十月十日因施用毒品，經臺灣板橋
    地方法院於九十八年十一月二十日以九十八年度訴字第一九
    二０號判決判處有期徒刑八月確定，而經臺灣臺東監獄報請
    法務部撤銷前揭假釋，並經法務部以九十九年四月十二日法
    矯決字第０九九九０一三九七０號函准予撤銷前揭假釋，再
    行入監執行殘刑六月二十九日（未構成累犯）。竟仍不知警
    惕，復意圖為自己不法之所有，於九十九年五月五日七時許
    ，趁被害人張紅棗位於臺東縣臺東市○○街三號之住處大門
    未鎖，且無人在家之際，擅自開啟大門後侵入該屋內（無故
    侵入住宅部分未據告訴），徒手竊取屋內之藍寶石原石一個
    （重三十二公斤，約值新臺幣二十萬元），得手後逃離現場
    。嗣林建亨於九十九年六月十日因另案竊盜為警查獲，於員
    警查悉前開犯行前主動告知，而查悉上情。
二、案經臺東縣警察局臺東分局報請臺灣臺東地方法院檢察署檢
    官偵查起訴。
    理  由
一、按被告以外之人（包括證人、鑑定人、告訴人、被害人及共
    同被告等）於審判外之陳述雖不符刑事訴訟法第一百五十九
    條之一至之四等條文之規定，而經當事人於審判程序同意作
    為證據，法院審酌該言詞陳述或書面陳述作成時之情況，認
    為適當者，亦得為證據；當事人、代理人或辯護人於法院調
    查證據時，知有刑事訴訟法第一百五十九條第一項不得為證
    據之情形，而未於言詞辯論終結前聲明異議者，視為有前項
    之同意，同法第一百五十九條之五定有明文。本案檢察官及
    被告於本院準備程序中，對於卷內供述及非供述證據均同意
    有證據能力，且迄至言詞辯論終結前亦未聲明異議，本院審
    認上開證據，核無違法取證或證明力過低之情事，認為以之
    作為證據並無不適當之情形，依刑事訴訟法第一百五十九條
    之五第一項之規定，均有證據能力。
二、上開犯罪事實，業據被告林建亨於警詢、偵查中及原審與本
    院審理時均坦承不諱，核與被害人張紅棗於警詢及本院準備
    程序時之指訴情節相符。此外，復有臺東縣警察局臺東分局
    偵查隊發還扣押物品認領代保管單一紙、竊盜案勘察相片十
    二幀等在卷可資佐證，足徵被告之自白與事實相符，堪予認
    定。本件事證明確，自應依法論科。
三、被告行為後，刑法第三百二十一條第一款業於一百年一月二
    十六日修正公布，其修正前規定：「於夜間侵入住宅或有人
    居住之建築物、船鑑或隱匿其內而犯竊盜罪者，處六月以上
    、五年以下有期徒刑。」，修正後則規定：「侵入住宅或有
    人居住之建築物、船鑑或隱匿其內而犯竊盜罪者，處六月以
    上、五年以下有期徒刑，得併科新臺幣十萬元以下罰金。」
    ，修正後之條文，除將「夜間侵入住宅」部分修正為「侵入
    住宅」，即不分日夜，只要是侵入住宅竊盜，即構成加重竊
    盜罪，並增加罰金刑，經比較新舊法後，以舊法有利於被告
    ，自應依刑法第二條第一項前段之規定，適用修正前刑法第
    三百二十一條第一項第一款之規定，而本件被告僅係於日間
    侵入住宅竊盜，自不論以加重竊盜罪，併予敘明。
四、核被告所為，係犯刑法第三百二十條第一項之竊盜罪。又被
    告係因另案竊盜罪為警查獲，而於員警尚不知有本案時即主
    動告知員警而自首，業據被告供明在卷，且自被告於九十九
    年六月十日為警查獲時所扣得之證物中，並無任何證據足以
    顯示被告有竊取上開藍寶石原石之情事，且於被害人張紅棗
    住處所查獲之指紋，亦係經內政部警政署刑事警察局九十九
    年六月二十三日始查悉為被告之指紋，亦有該局九十九年六
    月二十五日刑紋字第０九九００八六四五五號鑑定書一紙在
    卷可按（見偵查卷第四十三頁），堪信被告供稱其係自首本
    件犯行可採，自應依刑法第六十二條之規定減輕其刑。爰審
    酌被告雖自首本件犯行，惟其有多次前科，並曾因犯竊盜罪
    而強制工作，仍不知悔改，再犯本件之竊盜罪，且其正值壯
    年，竟不思以己力正當謀生，而侵入他人住宅竊取財物，破
    壞社會治安實屬非輕，及其後業將竊得，惟已被敲掉其中七
    公斤之藍寶石返還被害人，其犯罪之目的、手段、犯後所生
    之危害，被告為高中肆業之智識程度，及已坦承犯行之態度
    等一切情狀，量處如主文所示之刑，以示懲處。
五、原審論處被告罪刑，固非無見，惟查：
（一）被告雖曾於九十年六月間因偽造文書案件，經臺灣屏東地
      方法院於九十年九月十七日以九十年度易字第七九二號判
      決判處有期徒刑七月確定；再於九十年八月間因施用毒品
      等案件，經臺灣臺東地方法院於九十一年七月三十一日以
      九十一年度訴字第二六號判決判處有期徒刑十月、九月，
      應執行有期徒刑一年六月確定；再於八十九年六月間因竊
      盜案件，經本院於九十二年三月十七日以九十一年度上訴
      字第一五五號判決判處有期徒刑二年四月，刑前強制工作
      三年確定。前開之罪有期徒刑部分，嗣經臺灣臺東地方法
      院於九十六年八月七日以九十六年度聲字第一九六號裁定
      就前開偽造文書及施用毒品等三罪分別減為有期徒刑三月
      十五日、五月、四月十五日，而竊盜罪部分不予減刑，並
      定其應執行有期徒刑三年二月確定，入監執行後，於九十
      七年三月二十七日假釋出監，假釋期間至九十七年十月二
      十六日屆滿。惟被告再於前揭假釋期間之九十七年十月十
      日因施用毒品，經臺灣板橋地方法院於九十八年十一月二
      十日以九十八年度訴字第一九二０號判決判處有期徒刑八
      月確定，而經臺灣臺東監獄報請法務部撤銷前揭假釋，並
      經法務部以九十九年四月十二日法矯決字第０九九九０一
      三九七０號函准予撤銷前揭假釋，再行入監執行殘刑六月
      二十九日等情，業經本院依職調權閱臺灣臺東地方法院檢
      察署九十九年度執更字第三四四號全卷查明無誤，並有臺
      灣臺東監獄九十九年四月十三日東監教一字第０九九００
      ０一四三三號函、法務部九十九年四月十二日法矯決字第
      ０九九九０一三九七０號函、臺灣臺東監獄泰源分監九十
      九年三月二十三日泰訓所教字第０九九０００一二三四號
      報請撤銷假釋報告表、臺灣臺東地方法院檢察署檢察官九
      十九年執更丙字第三四四號執行指揮書、臺灣高等法院被
      告前案紀錄表各一份在卷可按。是被告前開所犯之罪因已
      撤銷假釋，並入監執行殘刑而未執行完畢，並不構成累犯
      ，原審論以被告為累犯，容有未洽。
（二）原審認被告已將其竊得之藍寶石原石全數返還被害人，然
      被害人遭竊之藍寶石原石為三十二公斤，而非二十五公斤
      ，被告所返還之藍寶石原石僅為二十五公斤，業據被害人
      於警詢時證述明確，且就警局之勘查失竊藍寶石原石照片
      （警卷第七十二頁），亦可明顯看出該藍寶石原石已被敲
      掉部分，故原審此部分認定之事實，亦屬有誤。
（三）被告行為後，刑法第三百二十一條第一項第一款業於一百
      年一月二十六日修正公布，其修正前規定：「於夜間侵入
      住宅或  有人居住之建築物、船鑑或隱匿其內而犯竊
      盜罪者，處六月以上、五年以下有期徒刑。」，修正後則
      規定：「侵入住宅或有人居住之建築物、船鑑或隱匿其內
      而犯竊盜罪者，處六月以上、五年以下有期徒刑，得併科
      新臺幣十萬元以下罰金。」，修正後之條文，除將「夜間
      侵入住宅」部分修正為「侵入住宅」，即不分日夜，只要
      是侵入住宅竊盜，即構成加重竊盜罪，並增加罰金刑，原
      審未及比較新舊法，亦有未合。
（四）原審於科刑時未予審酌被告有多次前科，並曾因犯竊盜罪
      而強制工作，仍不知悔改，再犯本件之竊盜罪，且其竊得
      之藍寶石原石雖已返還被害人，惟已將該藍寶石原石較有
      價值之部分敲掉未還，而破壞其完整性，致其價值可能完
      全喪失等情，其量刑似有輕縱之嫌。
（五）綜上所述，檢察官上訴指摘原判決不當，為有理由，應由
      本院予以撤銷改判。
據上論斷，應依刑事訴訟法第三百六十九條第一項前段、第三百
六十四條、第二百九十九條第一項前段，刑法第三百二十條第一
項、第六十二條前段，刑法施行法第一條之一，判決如主文。
本案經檢察官朱秋菊到庭執行職務。
中    華    民    國   100    年    3     月    8     日
                  刑事庭審判長 法  官 何方興
                               法  官 王紋瑩
                               法  官 陳秋錦
以上正本證明與原本無異。
本件不得上訴。
中    華    民    國   100    年    3     月    8     日
                               書記官 吳璧娟
附錄本判決論罪科刑法條
中華民國刑法第320條
意圖為自己或第三人不法之所有，而竊取他人之動產者，為竊盜
罪，處5年以下有期徒刑、拘役或5百元以下罰金。
意圖為自己或第三人不法之利益，而竊佔他人之不動產者，依前
項之規定處斷。
前二項之未遂犯罰之。